【裁判字號】    94,易,1067
【裁判日期】    950425
【裁判案由】    違反臺灣地區與大陸地區人民關係條例
【裁判全文】
臺灣士林地方法院刑事判決              94年度易字第1067號
公  訴  人  臺灣士林地方法院檢察署檢察官
被      告  丙○○
上列被告因違反台灣地區與大陸地區人民關係條例案件，經檢察
官聲請簡易判決處刑（94年度偵字第8275號），本院士林簡易庭
認不宜以簡易判決處刑，移送本院刑事庭改依通常程序審判，本
院判決如下：
    主  文
丙○○違反不得僱用大陸地區人民在臺灣地區從事未經許可之工
作之規定，累犯，處有期徒刑陸月，如易科罰金，以百元折算
壹日。
    事  實
一、丙○○前因違反台灣地區與大陸地區人民關係條例案件，經
    本院以91年度易字第717 號判處有期徒刑5 月，上訴後由台
    灣高等法院以92年上易字第952 號判決駁回上訴確定，並於
    民國（以下同）92年7 月10日易科罰金執行完畢。詎丙○○
    仍不知悔改，知甲○○係大陸人民，竟於93年4 月起，以日
    薪新臺幣（下同）1,100 元，僱用甲○○在台北縣八里鄉某
    不知名之模板工廠內，從事未經許可之模板工承做檔土牆、
    水溝等工作，嗣於94年2 月3 日上午7 時許（起訴書誤載9
    時30分許）在台北縣八里鄉○○路某工寮內為警查獲甲○○
    ，且從其行李（包包）內查獲其持有丙○○之名片、員工通
    訊錄及「丙○○」之遠傳行動電話94年1 月電信費帳單等物
    ，而循線查知上情。
二、案經臺灣宜蘭地方法院檢察署檢察官自動檢舉後呈請台灣高
    等法院檢察署移轉台灣士林地方法院檢察署檢察官偵查起訴
    。
    理  由
一、訊據被告丙○○矢口否認有何違反臺灣地區與大陸地區人民
    關係條例等犯行，辯稱：伊於91年間係因釣魚認識甲○○，
    法院竟以非法雇用甲○○判伊罪刑；這次甲○○有打電話詢
    問伊是否再提供工作機會時，伊就向他表明因前案被判了十
    幾萬元，且現在外面一天請一人也是一千多元而婉拒其請求
    ；至於甲○○包包內經警查獲之丙○○名片，是伊於91 年
    間因釣魚認識甲○○時給他的；而甲○○持有伊公司的員工
    通訊錄，從何而來並不知道；而以伊名義申請之遠傳行動電
    話門號之94年1 月電信費帳單，伊猜測是甲○○冒用其「丙
    ○○」名義且盜用或偽造伊身分證去辦理該門號。且其住處
    信箱位處1 樓且未上鎖，甲○○得隨手伸進信箱拿取每月帳
    單，又其每天下班回家都已晚間7 、8 時許，沒遇到甲○○
    ，所以不曉得他如何知道每月帳單何時會郵寄送達云云。
二、惟查，上開犯罪事實業據證人薛玉書即苗栗縣警察局大湖分
    局警備隊隊長，於本院審判時證稱：我帶隊去查，在遊樂區
    停車場附近的一個貨櫃屋內查獲甲○○，由於甲○○口音與
    本地人不同，且其無法提出證件，他表示叫「林木生」，是
    偷渡過來的，當時貨櫃屋內有一個包包，當時時間是早上7
    時許，是還沒開始工作的時間，所以我們無法去追查雇主等
    情；又當時為甲○○製作筆錄之警員劉清正到庭證稱：查獲
    甲○○當時，我們問他問題及請他帶我們去他工作地點，他
    拒絕回答並稱不知道路，所以當時無法繼續追查；另證人乙
    ○○即大陸地區人民宜蘭處理中心清查組組員到庭結證稱：
    我於94年4 月6 日在宜蘭處理中心處理甲○○個案，當時從
    其身上及隨身行李袋（包包）搜出被告丙○○名片、員工通
    訊錄及以被告「丙○○」名義申請之遠傳行動電話門號之94
    年1 月電信費帳單等資料正本，我訊問甲○○這些資料何處
    取得，他表示是雇主丙○○交給他的等語，核與該名大陸地
    區人民甲○○於檢察官偵查時與被告當庭對質結證稱：「（
    你是大陸人民？）是。（91年你有偷渡來台一次，並受雇於
    丙○○？）是，我在92年被遣返。（93年4 月你又偷渡來台
    一次？）是，被遣返後一年多以後，我又再次偷渡來台，這
    是第二次偷渡來台。（你第二次偷渡來台後丙○○有再雇用
    你？）有，是我主動以電話找他，他雇用我在他的八里模板
    工廠當模板工，做擋土牆、水溝的工作，薪水是日薪1,100
    元，一個月算一次，從93年4 月開始，工作到94年2 月3 日
    ，我在八里被警察抓（參見台灣士林地方法院檢察署94年偵
    字8275號偵查卷，第20、21頁）的情節，大致相符。又有從
    該甲○○行李包包內扣得之丙○○名片、笙源營造有限公司
    員工通訊錄、及以被告「丙○○」名義申請之遠傳行動電話
    門號94年1 月電信費帳單等資料可稽。被告雖以前開情詞置
    辯，然查以「丙○○」名義申請遠傳電信行動電話門號之電
    信費帳單，其郵遞區號寫明：24900 台北縣八里鄉○○路○
    段447 巷15號1 樓，亦即被告丙○○之通訊處所，該帳單載
    明上期應繳帳款898 元，上期付款金額898 元，本期新增費
    用973 元等事項，故該帳單如非經被告轉交，甲○○如何能
    夠收到，而上期款項又如何能夠繳納結清，故被告所辯顯不
    可採。又其所舉證人丁○○，雖到庭證稱被告未雇用甲○○
    ，然經交互詰問結果，該證人又稱其於93年4 月至94年2 月
    間人在苗栗，當時沒有工作等語，是該證人又如何能知道此
    段期間被告有無雇用甲○○工作的事實，凡此亦無從為其有
    利之證據。綜上以觀，本件被告犯罪事證明確，犯行堪以認
    定，應予依法論科。
三、按不得僱用大陸地區人民在臺灣地區從事未經許可之工作，
    違反者應予處罰，臺灣地區與大陸地區人民關係條例第15條
    第4 款、第83條第1 項分別定有明文。查本件被告丙○○明
    知甲○○係未經許可非法入境台灣，不得聘用其在台從事未
    經許可之工作，竟以日薪資1,100 元之代價，僱用大陸人民
    甲○○。故核被告丙○○所為，係犯臺灣地區與大陸地區人
    民關係條例第83條第1 項之罪。又被告曾犯如事實欄所示前
    科犯行，並經執行徒刑完畢，有臺灣高等法院被告前案紀錄
    表附卷可考，並經本院調取91年度易字第717 號全卷查明無
    訛，其於有期徒刑執行完畢後5 年內，再犯本案有期徒刑以
    上之罪，為累犯，應依刑法第47條之規定，加重其刑。爰審
    酌被告犯罪動機、目的、手段，犯罪後猶飾詞狡辯，毫無悔
    意等一切情狀，量處如主文所示之刑，並諭知易服勞役折算
    之標準。
據上論斷，應依刑事訴訟法第452 條、第299 條第1 項前段，臺
灣地區與大陸地區人民關係條例第83條第1 項，刑法第11條前段
、第47條、第41條第1 項前段，罰金罰鍰提高標準條例第2 條，
判決如主文。
本案經檢察官陳國鳴到庭執行職務
中    華    民    國    95    年    4     月    25    日
                  刑事第二庭審判長法  官  林清吉
                                  法  官  張國棟
                                  法  官  賴邦元
以上正本證明與原本無異。
如不服本判決，應於判決送達後10日內，向本院提出上訴狀。
                                  書記官  楊雅淇
中    華    民    國    95    年    4     月    25    日
附錄本判決論罪科刑依據之法條：
台灣地區與大陸地區人民關係條例第15條
下列行為不得為之：
  1.使大陸地區人民非法進入台灣地區。
  2.明知台灣地區人民未經許可，而招攬使之進入大陸地區。
  3.使大陸地區人民在台灣地區從事未經許可或與許可目的不符
    之活動。
  4.僱用或留用大陸地區人民在台灣地區從事未經許可或與許可
    範圍不符之工作。
  5.居間介紹他人為前款之行為。
台灣地區與大陸地區人民關係條例第83條
  違反第15條第4款或第5款規定者，處2年以下有期徒刑、拘役
  或科或併科新台幣30萬元以下罰金。
  意圖營利而違反第15條第5 款規定者，處3 年以下有期徒刑、
  拘役或科或併科新台幣60萬元以下罰金。
  以犯前項之罪為常業者，處5年以下有期徒刑，得併科新台幣
  60萬元以下罰金。
  法人之代表人、法人或自然人之代理人、受僱人或其他從業人
  員，因執行業務犯前3項之罪者，除處罰行為人外，對該法人
  或自然人並科以前3項所定之罰金。但法人之代表人或自然人
  對於違反之發生，已盡力為防止行為者，不在此限。


司法院資訊處製作；財團法人民間司法改革基金會備份。
